臺灣高等法院刑事判決　　　　　　　　96年度上訴字第3989號
上　訴　人
即　被　告　乙○○
　　　　　　　　　　（
選任辯護人　舒建中律師
上列上訴人因毒品危害防制條例案件，不服臺灣板橋地方法院96
年度訴字第825號，中華民國96年7月27日第一審判決（起訴案號
：臺灣板橋地方法院檢察署96年度偵字第3560號），提起上訴，
本院判決如下：
    主  文
上訴駁回。
    事  實
一、乙○○意圖營利，先於民國九十五年十月間某日，在臺北縣
    三重市○○街「中興游泳池」對面停車場，以新臺幣（下同
    ）一千元代價，販賣第一級毒品海洛因（下稱海洛因）○‧
    三公克予甲○○。再於同年月間某日，在臺北縣三重市○○
    路○段八十九號附近，以二千元代價，販賣海洛因○‧四公
    克予甲○○。又於同年十一月間某日，因甲○○無力以現金
    支付購毒代價，乃徵得乙○○同意，在臺北縣三重市○○路
    ○段八十九號二樓之二住處樓下，以甲○○所有鑽石項鍊一
    條抵充三千元購毒代價，販賣海洛因○‧六公克予甲○○。
    嗣於九十六年一月二十四日晚間七時三十分許，為警於臺北
    縣三重市○○街五十號前查獲，並扣得海洛因九包（毛重計
    二‧七公克，合計淨重○‧九一公克）等物。
二、案經臺北市政府警察局移請臺灣板橋地方法院檢察署檢察官
    偵查起訴。
    理  由
一、按詰問權係指訴訟上當事人有在審判庭輪流盤問證人，以求
    發現真實，辨明供述證據真偽之權利。現行刑事訴訟制度設
    計，以刑事訴訟法第一百六十六條以下規定之交互詰問為實
    踐，屬於人證調查證據程序之一環；與證據能力係指符合法
    律所規定之證據適格，得成為證明犯罪事實存在與否之證據
    適格，性質不同。偵查中檢察官為蒐集被告犯罪證據，訊問
    證人，在於確認被告嫌疑之有無及內容，與審判期日透過當
    事人攻防，調查證人，認定事實，性質及目的均有不同。偵
    查中訊問證人，法無明文必須傳喚被告在場；刑事訴訟法第
    二百四十八條第一項前段雖規定「如被告在場者，被告得親
    自詰問」，事實上亦難期被告於偵查中有行使詰問權之機會
    。此項未經被告詰問之被告以外之人於偵查中向檢察官所為
    之陳述，依刑事訴訟法第一百五十九條之一第二項規定，原
    則上屬於法律規定為有證據能力之傳聞證據，於例外顯有不
    可信之情況，始否定其證據能力。是得為證據之被告以外之
    人於偵查中向檢察官所為之陳述，因其陳述未經被告詰問，
    應認屬於未經合法調查之證據，非屬無證據能力。此項詰問
    權之欠缺，自得於審判中由被告行使補正，成為經合法調查
    之證據。本件檢察官並無非法取供之情形，證人甲○○於偵
    查中亦經具結陳述，依上開說明，本屬有證據能力之傳聞證
    據，雖未經被告於偵查程序為詰問，但已於原審經以證人身
    分到庭補正詰問程序，已屬合法調查之證據，以證人甲○○
    於偵查中陳述作為被告犯罪證據，應屬適當，自有證據能力
    （最高法院九十六年度台上字第四三六五號判決要旨參照）
    。
二、訊據上訴人即被告乙○○坦承於九十五年十月間某二日及十
    一月間某日，分別於臺北縣三重市○○街「中興游泳池」對
    面停車場、臺北縣三重市○○路○段八十九號附近及臺北縣
    三重市○○路○段八十九號二樓之二樓下交付甲○○海洛因
    各○‧三公克、○‧四公克及○‧六公克，並於九十六年一
    月二十四日晚間七時三十分許，為警於臺北縣三重市○○街
    五十號前查獲，並扣得海洛因九包等情，且將扣案白粉九包
    ，經送法務部調查局鑑驗結果，認均含海洛因成分，合計淨
    重○‧九一公克，有該局九十六年三月二日調科壹字第○九
    六二三○一五七二○號鑑定書在卷可稽，此部分事實堪以認
    定。
三、雖被告矢口否認有販賣海洛因犯行，辯稱：因有施用海洛因
    ，乃請甲○○介紹海洛因賣家，並經甲○○帶同至基隆找綽
　　號「斗兄」購買海洛因，始於購得海洛因後，三次免費送甲
　  ○○施用，並無販賣海洛因之事。惟查：
（一）證人甲○○於偵查中證稱：施用的海洛因是向楊大哥（即
      乙○○）買的，我用我0000000000打他000
      0000000電話，我當面把現金給他，他交海洛因給
      我，每次買一到三千元，一包含袋○‧三公克是一千元，
      含袋○‧四公克是二千元，含袋○‧六公克是三千元。他
      將海洛因送到臺北縣三重市○○街「中興游泳池」對面停
      車場及我住處臺北縣三重市○○路○段八十九號二樓之二
      樓下給我。最後一次是九十五年十一月底，因我打電話跟
      他買，但是我沒錢要賒帳，他說不行，我就拿鑽石項鍊跟
      他換，他說好，就送到我住處樓下，我當場把鑽石項鍊交
      給他買一包○‧六公克海洛因。我和乙○○並無金錢糾紛
      及其他仇恨（見偵查卷第五二、五三頁）；及至原審證稱
      ：被告是透過我認識「斗兄」，因為被告說要買海洛因，
      所以我才去找「斗兄」，在本案查獲前沒有多久，我和被
      告一起去萬里那邊只有一次，我們那次買了2錢的海洛因
      ，大約是四、五萬元。我施用毒品的來源有時跟被告買，
      有時是向基隆那邊賣毒品的人拿的，但因為我住在臺北，
      所以我就直接找被告，這樣比較快。我打電話向被告表示
      要買海洛因，被告差不多十或十五分鐘就會送到我住的樓
      下，之前還有送到三重集美街中興游泳池的停車場旁邊。
      向被告買海洛因一、二千大約○‧三公克或○‧四公克，
      三千元的數量比較多，大約○‧六、七公克左右，我每次
      都是買一包，買一千、或兩千，三千元的只有一次，就是
      鑽石項鍊換的那次，是送到三重重新路我住家樓下。我不
      知道項鍊價值多少錢，因為我當時沒有錢，我就用那條鑽
      石項鍊跟被告換取價值三千元的毒品海洛因，大約有○‧
      六公克，我將項鍊先押在被告那邊，先換一些海洛因，等
      我有錢的時候，再把項鍊換回來。被警察查獲前，我和被
      告之間並無任何糾紛（見原審卷第一○九至一一九頁）。
      雖證人甲○○於偵查、原審另指證曾向被告購毒至少十五
      次，約有十次是買一千元、三千元一次等情，因甲○○就
      各該十五次購買時間、地點、金額，已難明確記憶；無從
      認定被告有此部份販賣毒品犯行（此部分業經原審判決無
      罪確定）。然甲○○於原審經檢察官及被告辯護人交互詰
      問，並與被告當面對質下，仍就曾在臺北縣三重市○○街
      「中興游泳池」對面停車場、臺北縣三重市○○路○段八
      十九號附近等處，以一千元購得海洛因○‧三公克、二千
      元購得海洛因○‧四公克，及於九十六年十一月底某日，
      在臺北縣三重市○○路○段八十九號樓下，以鑽石項鍊一
      條抵充三千元代價購得海洛因○‧六公克之事實明確陳述
      ，被告亦自承確於上開3次時地交付甲○○海洛因，僅係
      否認有收受金錢而已。足見甲○○此部分指證，應無誤記
      之虞。按甲○○與被告素無怨隙，並屬朋友關係，本無誣
      指被告之必要。且若被告供稱：係委由甲○○介紹海洛因
      賣家，並經甲○○帶同至基隆向綽號「斗兄」購買海洛因
      ，始於購得海洛因後免費贈送海洛因予甲○○施用等情屬
      實，則被告與甲○○彼此關係應屬良好，甲○○更無虛構
      向被告購買海洛因，使被告觸犯重罪之可能。顯見甲○○
      結稱係向被告購買海洛因，應屬實情。
（二）被告於警詢供稱：施用之毒品係在三重大同北路某家遊樂
      場向綽號「長腳」者買的，海洛因○‧九公克五千元，都
      是長腳打電話給我等語；嗣於偵查中供稱：扣案的紀錄紙
      上文字、數字都是我寫的，是我加工肉串賣串燒的紀錄。
      我向別人買毒品時稱海洛因為軟的，價錢是「一張」是一
      千元等語；及至原審審理檢察官聲請羈押時供稱：海洛因
      是跟「長腳」買的，價錢是一公克三千元，我一次買一公
      克，用完再買，他會主動打電話給我，如果他沒打來我就
      忍一忍，扣案九包海洛因是「長腳」分裝好的。我有給甲
      ○○兩次，沒跟他拿過錢，之前他曾經幫我買，後來換他
      沒地方買，就由我買再給他，我是在九十五年十月時給他
      兩次，每次都一小包等語；迨至原審準備程序則先後供稱
      ：「扣案便條紙是我寫賣鹹酥雞的交易或賒帳紀錄」、「
      因心情不好，要甲○○幫我找海洛因賣家，甲○○於九十
      五年八月二十七日帶我去基隆向一位綽號「斗兄」買了五
      千元海洛因，數量多少我不清楚，買回來後甲○○打電話
      給我要我分一點給他，但我拒絕就一直接到恐嚇電話，我
      買海洛因是要自己施用，所以並無分給他，甲○○有威脅
      我。我都沒有賣給甲○○，也沒有請他施用海洛因。我與
      甲○○聯絡在臺北縣三重市○○街「中興游泳池」對面停
      車場及三重市○○路○段八十九號二樓之二與甲○○見面
      ，是因為「斗兄」要將我買的毒品送到上述地點，我也確
      實去上述地點接到海洛因。甲○○不曾交付項鍊給我。扣
      案紀錄單上部分是賣肉的帳單，有些是我勒戒之前寫的，
      「男」是海洛因、「女」是安非他命，都是和毒品有關係
      ，是我向他人購毒的紀錄。我之前在警詢、偵查及法院羈
      押庭所述都實在，不符部分是因為我不知道甲○○是誰，
      所以沒想到「斗兄」是誰，才想到甲○○帶我去買。羈押
      庭時聽不懂法官的意思才說錯話，紙片上的數字都用猜的
      ，偵查中我以為我和別人去買分給甲○○海洛因，但事實
      上這名女生並不是甲○○。偵查中跟檢察官說不知道紙條
      上數字及姓名為何意思，是因為檢察官沒有給我看那些紙
      條，所以我不知道檢察官在講什麼」等語。倘被告確係經
      由甲○○介紹向「斗兄」購買海洛因，始3次無償提供甲
      ○○海洛因施用，被告豈會就購買海洛因來源係「長腳」
      或「斗兄」、購入之價額、經警查獲後扣得之姓名、金額
      紀錄紙用途、記載事項為何、是否曾交付甲○○海洛因等
      親身經歷之事項，先後所供不一？足證被告此部分所辯，
      要屬卸責之詞，不足採信。
（三）本件雖因被告否認有販賣海洛因犯行，致無法查知被告販
      賣海洛因之利得。惟販賣海洛因係政府嚴加查緝之違法重
      罪行為，且海洛因可任意分裝或增減分量，每次買賣價量
      ，亦隨時依雙方關係深淺、當時資力、需求程度及對行情
      認知等因素，機動調整，因而販賣利得，除經被告坦承犯
      行，或帳冊價量均記載明確外，委難查得實情。則縱未確
      切查得販賣賺取之實際差價，但除別有事證，足認係按同
      一價格轉讓，確未牟利外，尚難認販賣事證不足，致坦承
      者難辭重典，飾詞否認者反得逞僥倖，而失情理之平。況
      海洛因價格不低，取得不易，凡為販賣之不法行為者，苟
      無利可圖，應無甘冒持有毒品遭查獲之極大風險，親自送
      至交易處所，再以原價讓與他人。本件被告於上開時地3
      次販賣甲○○海洛因，並各收取款項，或以甲○○所有之
      鑽石項鍊一條抵價，自有從中賺取差價牟利之營利意圖至
      灼。事證明確，被告犯行堪以認定。
四、核被告所為，係犯毒品危害防制條例第四條第一項之販賣第
    一級毒品罪。被告持有海洛因之低度行為，應為販賣之高度
    行為所吸收，不另論罪。被告三次販賣第一級毒品犯行，犯
    意各別，行為互殊，應分論併罰。查被告共販賣海洛因三次
    ，販賣數量各為○‧三公克、○‧四公克、○‧六公克，與
    多次、大量出售海洛因，以賺取巨額價差者，尚屬有別，卻
    因而觸犯法定刑為死刑或無期徒刑之重罪，縱處最輕之無期
    徒刑，亦嫌過重，犯罪情狀尚堪憫恕，爰均依刑法第五十九
    條規定，酌減其刑。
五、原審調查結果，適用毒品危害防制條例第四條第一項、第十
    九條第一項、刑法第十一條前段、第五十一條第五款、第五
    十九條，同時審酌被告甫經觀察、勒戒完畢出所，不知引以
    為戒，竟又販賣毒品，嚴重戕害他人身心，及參酌被告犯罪
    之動機、目的，犯後未見悔意等一切情狀，就被告三次販賣
    犯行，各量處有期徒刑十六年、十七年、十九年，並定應執
    行有期徒刑二十六年。復以毒品危害防制條例第十九條第一
    項規定：「犯同條例第四條至第九條、第十二條、第十三條
    或第十四條第一項、第二項之罪者，其供犯罪所用或因犯罪
    所得之財物，均沒收之，如全部或一部不能沒收時，追徵其
    價額或以其財產抵償之」，係採義務沒收主義，故販賣毒品
    所得之金錢，如能認定確係販賣毒品所得之款項，均應宣告
    沒收，不以當場搜獲扣押者為限（最高法院九十三年臺上字
    第二六七○號判決意旨參照）。本件被告販賣海洛因所得現
    金共三千元，及鑽石項鍊一條，雖未扣案，然均為被告販賣
    毒品所得之財物，應依毒品危害防制條例第十九條第一項之
    規定宣告沒收，如全部或一部不能沒收時，現金部分以被告
    財產抵償之；財物部分應追徵其價額。又扣案之海洛因九包
    （共毛重二‧七公克，合計淨重○‧九一公克）、殘渣袋二
    只，分裝勺二支及交易記錄等物，被告供稱海洛因九包、殘
    渣袋二只，分裝勺二支係供施用海洛因、安非他命之物；且
    被告確有施用安非他命及海洛因犯行，並經原審於九十六年
    九月十三日分別判處有期徒刑八月、四月（有原審九十六年
    度訴字第八二六號判決在卷為憑），卷內亦無證據證明與被
    告販賣甲○○海洛因犯行有關。雖被告供稱係前往與甲○○
    見面時遭查獲；證人甲○○亦證稱被告遭查獲當日，係透過
    朋友向被告購買海洛因等情。惟甲○○最後一次向被告購買
    海洛因係於九十五年十一月間某日，距被告於九十六年一月
    二十四日晚間七時三十分許為警查獲時，已有相當時日，顯
    無從認定扣案之海洛因與本案販賣甲○○之海洛因係被告同
    時販入，自非屬供本案販賣所用之物，應由檢察官聲請單獨
    沒收，或作為被告於查獲當日有無另行販賣海洛因之犯罪證
    據，故不宣告沒收銷毀之。另被告使用之00000000
    00號行動電話，既未扣案，復無證據證明為被告所有，自
    不得諭知沒收。認事用法，核無違誤，被告上訴，否認犯罪
    ，為無理由，應予駁回。
據上論斷，應依刑事訴訟法第368條，判決如主文。
本案經檢察官林炳雄到庭執行職務。
中　　華　　民　　國　　96　　年　　11　　月　　14　　日
 　　　　　       刑事第四庭審判長法　官　陳國文
                                  法　官　周煙平
                                  法　官　鄭水銓
以上正本證明與原本無異。
如不服本判決，應於收受送達後十日內向本院提出上訴書狀，其
未敘述上訴之理由者並得於提起上訴後十日內向本院補提理由書
（均須按他造當事人之人數附繕本）。
                                  書記官  蔡棟樑
中　　華　　民　　國　　96　　年　　11　　月　　14　　日
附錄：本案論罪科刑法條全文
毒品危害防制條例第4條第1項：
製造、運輸、販賣第一級毒品者，處死刑或無期徒刑；處無期徒
刑者，得併科新臺幣1 千萬元以下罰金。
製造、運輸、販賣第二級毒品者，處無期徒刑或7 年以上有期徒
刑，得併科新臺幣7 百萬元以下罰金。
製造、運輸、販賣第三級毒品者，處5 年以上有期徒刑，得併科
新臺幣5 百萬元以下罰金。
製造、運輸、販賣第四級毒品者，處3 年以上10年以下有期徒刑
，得併科新臺幣3 百萬元以下罰金。
製造、運輸、販賣專供製造或施用毒品之器具者，處1 年以上7
年以下有期徒刑，得併科新臺幣1 百萬元以下罰金。
前五項之未遂犯罰之。
